【裁判字號】    97,消債更,710
【裁判日期】    971225
【裁判案由】    更生
【裁判全文】
臺灣桃園地方法院民事裁定           97年度消債更字第710號
聲  請  人
即債務人    甲○○
債  權  人  渣打國際商業銀行股份有限公司
法定代理人  乙○○
代  理  人  丙○○
上列當事人因消費者債務清理事件聲請更生，本院裁定如下：
    主  文
更生及保全財產之聲請均駁回。
聲請費用由聲請人負擔。
    理  由
一、按債務人有不能清償債務或有不能清償之虞者，得依消費者
    債務清理條例所定更生或清算程序處理其債務。聲請更生或
    清算不合程式或不備其他要件者，法院應以裁定駁回之，但
    其情形可以補正者，法院應定期間先命補正。此觀諸消費者
    債務清理條例第3 條、第8 條規定自明。
二、本件聲請意旨略以：聲請人擔任技術員，每月收入約新台幣
    （下同）27,634元，配偶目前無工作，聲請人需負責配偶之
    生活費用，因配偶之工作不穩定，而辦卡消費，以債養債，
    共積欠債務805,706 元。聲請人與公公婆婆及小叔一家人同
    住，聲請人公公工作為打零工，收入不穩，惟聲請人家中水
    電費等必要開支由聲請人公公負擔，而聲請人婆婆每月收入
    約28,000元，惟因婆婆需支付車貸，故無法提供家中生活費
    用，聲請人小叔因需要扶養2 個幼兒，又需支付車貸，亦無
    法幫忙負擔家中開銷，故由聲請人與公公分攤部分家中開支
    。嗣聲請人於97年5 月間與最大債權銀行渣打商業銀行協商
    ，惟債權銀行要求每月還款9,666 元，共96期、利率4%，聲
    請人每月薪平均為27,634元，扣除每月所需生活基本開支21
    ,229 元 ，剩餘6,335 元，不足清償最大債權銀行要求之
    9,666 元，而協商不成立，為此聲請更生等情。
三、本院認聲請人並無不能清償債務或有不能清償之虞：
    (一)聲請人平均每月薪資為27,634元：
      聲請人自承其任職於柏承科技股份有限公司，平均每月薪
      資為27,634元之情，有聲請人提出之財政部台灣省北區國
      稅局96年度綜合所得稅各類所得清單及薪資單扣繳憑單為
      證，是聲請人平均每月薪資約為27,634元應可認定。
    (二)聲請人扣除每月必要支出，尚足以清償最大債權銀行要求
      負擔之9,666元：
      聲請人主張其每月共支出21,229元，並提出生活必要支出
      清單為證。本院審酌如下：
      1.上網費用822元應予扣除：
        HINET 網路租費445 元及ADSL電路月租費用416 元，並
        非生活必要支出費用，故應予扣除，因有優待39元，固
        實際扣除金額為822元（445＋000-00-00）。
      2.汽車非生活必需品，且非聲請人所有，因此每月所支出
        之稅金1,453元元應予扣除：
        按汽車非生活必需品，因擁有汽車所支出之費用應予扣
        除，是前揭生活必要支出清單編號7 牌照稅及燃料稅平
        均每月支出1,453元應予扣除。
      3.手機並非生活必需品，故聲請人每月支出之手機通話費
        用共667 元應予扣除。
      4.水電費、有線電話費及丈夫生活費用應予酌減或扣除：
        聲請人主張其丈夫失業，其需負擔先生之生活費用6,50
        0 元之情，並提出其配偶徐朝熙之財政部台灣省北區國
        稅局95、96年度綜合所得稅各類所得清單為證。惟前揭
        清單並無法釋明聲請人之配偶現在失業中，是聲請人此
        部分之主張已不足採信。況觀諸該清單記載聲請人之配
        偶95年申報所得稅收入為45,398元，96年申報所得稅收
        入為112,700 元，參酌聲請人提出之全戶戶籍謄本可知
        聲請人之配偶為69年次之青年，故在無特殊情形下，聲
        請人之配偶應有工作能力，縱令聲請人主張其配偶失業
        之情屬實，亦僅是暫時之失業，只要有心工作，每月賺
        取6,500 元之生活費用應無疑義，是不應將之列為每月
        之必要支出。另聲請人並未提出證據釋明其確有分攤家
        中水電費及有線電視費用，是其此部分之主張亦不足採
        信，況依聲請人之說明：其婆婆應負擔車貸、其小叔應
        負擔車貸及小孩所以不需負擔家中生活支出之情，同理
        ，聲請人需負擔高達80萬元之消費借款（遠逾婆婆及小
        叔之車貸款），或甚至需負擔公公及婆婆之小孩即聲請
        人之配偶之生活費用，如此重之負擔，公公、婆婆何以
        忍心或有正當理由再令其負擔家中生活支出，是聲請人
        此部分之主張均不足採信。
    是扣除上揭支出，足以支出前揭不足之3,331 元（銀行要求
    聲請人清償之9,666 元減去聲請人可負擔之6,335 元），故
    本件並無不能清償之虞。
四、綜上所述，聲請人之聲請與前揭聲請更生之要件有間，又屬
    不能補正，依上說明，自應駁回其更生之聲請。本件聲請既
    經駁回，其保全財產之聲請即失所附麗，應併予駁回。
五、結論：本件聲請為無理由，爰依消費者債務清理條例第8條
    前段、第15條，民事訴訟法第95條、第78條，裁定如主文。
中    華    民    國    97    年    12    月    25    日
              民事第一庭    法      官  吳爭奇
上為正本係照原本作成。
如不服本裁定，應於裁定送達後10日內，以書狀向本院提出抗告
，並繳納抗告費新臺幣1 千元。
中    華    民    國    97    年    12    月    26    日
                            書  記  官  梁麗雲


司法院資訊處製作；財團法人民間司法改革基金會備份。
